【裁判字號】    98,交聲,731
【裁判日期】    980825
【裁判案由】    違反道路交通管理處罰條例聲明異議
【裁判全文】
臺灣士林地方法院交通事件裁定         98年度交聲字第731號
原處分機關  臺北市交通事件裁決所
異  議  人
即受處分人  乙○○
上列異議人即受處分人因違反道路交通管理處罰條例案件，對於
臺北市交通事件裁決所民國98年6 月22日所為之處分（原處分案
號：北市裁罰字第裁22-Z00000000號），聲明異議，本院裁定如
下：
    主  文
異議駁回。
    理  由
一、異議意旨略以：異議人即受處分人乙○○於民國98年3 月23
    日12時50分左右，駕駛車號5557-VH 號自用一般小客車（下
    稱系爭車輛），後座搭載異議人之配偶前往產檢，行經國道
    一號高速公路南向建國入口匝道處，因實施匝道管制，匝道
    前方約50公尺處外側路肩另停有警車一部，其旁站立一位國
    道員警，以手勢示意前車通行。當管制燈號轉換為綠燈，異
    議人前行進入國道主線約200 公尺後，發現前開警車尾隨在
    後，該警車並開啟警示燈，以擴音器告知異議人停車受檢，
    異議人隨即於南向25公里處停車，出示證件接受員警盤查，
    執勤員警一口咬定異議人「違規行駛匝道外側路肩」，異議
    人認並無前項違規事實，當場否認，但不為員警接受，因而
    對原處分表明不服，為此聲明異議云云。
二、原處分意旨略以：異議人於98年3 月23日12時52分許，駕駛
    系爭車輛，行經國道一號高速公路南向建國入口匝道處，經
    內政部警政署國道公路警察局第一警察隊舉發「行駛高速公
    路違規使用路肩」之違規，依違反道路交通管理處罰條例第
    33條第1 項第9 款，裁處新臺幣（下同）4000元罰鍰，並依
    同條例第63條第1 項第1 款，記違規點數1 點。
三、按「汽車行駛於高速公路、快速公路或設站管制之道路，不
    遵使用限制、禁止、行車管制及管理事項之管制規則而有下
    列行為者，處汽車駕駛人新臺幣（下同）3000元以上6000元
    以下罰鍰：九、未依規定使用路肩。」，道路交通管理處罰
    條例第33條第1 項第9 款定有明文。又汽車駕駛人有違反道
    路交通管理處罰條例第33條第1 項之情形者，記違規點數1
    點，此觀道路交通管理處罰條例第63條第1 項第1 款規定自
    明。
四、經查：
(一)按汽車行駛高速公路及快速公路，不得有在路肩上行駛，或
    利用路肩超越前車或倒車之行為，並應依速限標誌指示。但
    遇有濃霧、濃煙、強風、大雨或其他特殊狀況，致能見度甚
    低時，其時速應低於40公里或暫停路肩，並顯示危險警告燈
    。在高速公路及快速公路上執行任務之救護車、消防車、警
    備車、工程車及救濟車，其行車速率不受前項規定之限制，
    但應依規定裝置明顯警示標識。又為維護高速公路及快速公
    路交通安全與暢通，該管公路管理機關或警察機關於必要時
    ，得發布命令，指定時段於高速公路及快速公路特定匝道或
    路段之車道、路肩，禁止、限制或開放車輛通行，高速公路
    及快速公路交通管制規則第9 條第1 項第2 款、第5 條第1
    項、第2 項、第19條第3 項分別定明文。職是之故，高速公
    路路肩僅供汽車駕駛人因機件故障或執行任務之救護車、消
    防車、警備車、工程車、救濟車及吊車得以順利執行道路救
    護、救援之工作。換言之，高速公路路肩之使用，除供緊急
    事故之救護、救援使用，或為暫時疏解特定期間交通壅塞現
    象等公益目的，於指定時段開放特定路段之路肩使用外，以
    禁止使用為原則。查異議人駕駛系爭車輛，於前開時、地，
    行駛於國道高速公路之事實，業經異議人自承在卷（見本院
    卷第16頁以下），雖否認有行駛路肩，惟查，異議人上開違
    規事實，訊據證人即本件舉發違規員警甲○○到院具結證稱
    ：異議人違規的時間是中午12點多，那天晴天，視線良好。
    異議人是從大直方向轉濱江匝道過來，當時匝道剛由紅燈轉
    換為綠燈，所有車輛還在起步狀態而已，異議人就從路肩行
    駛過來，伊並沒有看到異議人停等的狀態，那時候伊先比手
    勢示意異議人停車，要攔停時異議人才切進去主線。異議人
    在路肩上的車速比其他用路人在主線上的車速還要快，伊不
    清楚他的速度多少，因為一看到系爭車輛突然竄出來，就趕
    快從路肩加速去攔他，到車道裡面將異議人攔下，路肩上只
    有異議人所駕駛之系爭車輛，沒有其他車輛，所以很明顯等
    語（見本院卷第18頁以下）。衡諸證人與異議人素不相識，
    亦無怨隙，應無甘冒觸犯偽證重罪，故意構詞誣陷異議人之
    可能，其證言自得為本院判斷之依據，按以一般執勤員警之
    專業訓練而言，對於該等職務上事項之觀察程度自遠較一般
    人更為專注，且證人所在警車係一直尾隨異議人之車輛，更
    無可能誤判，堪認異議人確有違規行駛路肩之情事。
(二)此外，復有證人嗣後模擬舉發本件時所行路徑之現場相關位
    置圖（見本院卷第25頁）、內政部警政署國道公路警察局公
    警交局字第Z00000000 號舉發違反道路交通管理事件通知單
    （見本院卷第12頁）附卷可資佐證，另本院勘驗現場錄音光
    碟，勘驗結果為「聽到警察說：『我知道你會說切不進去，
    路肩沒有開放，慢慢開進來打方向燈我不會攔你，你不知道
    路肩不能走嗎？』等語，異議人表示：『是從大直濱江那邊
    上來的，都是這樣走的啊』等語。再聽到女生的聲音說；『
    拜託啦，他第一次這樣，他真的不曉得，以後會改進』等語
    。異議人並出言求情說：『不要這樣，我沒有工作』等語。
    」有本院勘驗筆錄存卷可按（見本院卷第22頁），依上勘驗
    筆錄，可知員警於攔檢異議人時，已對異議人表明其係行駛
    路肩，而異議人當時亦並未否認，錄音中並出現女性聲音為
    異議人求情，亦可佐證員警上開證述屬實，異議人仍執前詞
    置辯，尚未可採；且其所駕駛自用小客車既無機件故障，亦
    非執行救護、救援之車輛，且於前揭違規時間、地點，並無
    濃霧、濃煙、強風、大雨或其他致能見度甚低、嚴重影響行
    車安全而需利用路肩行駛或停車之特殊狀況，或有為疏解交
    通壅塞而開放使用路肩之情，故異議人於前揭違規時、地行
    駛於路肩顯與法之所許。從而，異議人駕駛自用小客車行駛
    路肩，自屬道路交通管理處罰條例第33條第1 項第9 款所定
    非依規定使用路肩之違規行為甚明。
五、綜上所述，異議人確有於前揭時、地，行車行駛路肩之違規
    行為。從而，原處分機關依道路交通管理處罰條例第33條第
    1 項第9 款，裁處受處分人罰鍰4000元，並依同條例第63條
    第1 項第1 款，記違規點數1 點，並無不當。本件聲明異議
    為無理由，應予駁回。
六、據上論斷，應依道路交通案件處理辦法第19條，裁定如主文
    。
中    華    民    國    98    年    8     月    25    日
                  交通法庭法  官  吳維雅
以上正本證明與原本無異
如不服本裁定應於送達後5日內向本院提出抗告狀
                          書記官  劉育君
中    華    民    國    98    年    8     月    25    日


司法院資訊處製作；財團法人民間司法改革基金會備份。
